臺灣高等法院民事判決　　　　　　　　　 99年度上字第724號
上　訴　人　葉正雄
　　　　　　葉廖三惠
　　　　　　蔡雪芬
共　　　同
訴訟代理人　吳　麒律師
被　上訴人　台新國際商業銀行股份有限公司
法定代理人　吳東亮
訴訟代理人　陳品誠
上列當事人間請求確認契約不成立等事件，上訴人對於中華民國
99年5月19日臺灣臺北地方法院98年度重訴字第198號第一審判決
提起上訴，本院於100年4月20日言詞辯論終結，判決如下：
    主      文
上訴駁回。
第二審訴訟費用由上訴人葉正雄負擔百分之三十三，上訴人葉廖
三惠負擔百分之十八，餘由上訴人蔡雪芬負擔。
    事實及理由
壹、程序方面：
    上訴人葉正雄、葉廖三惠、蔡雪芬（以下合稱上訴人）於原
    審主張被上訴人所屬理財專員戴億存告知上訴人所購買如原
    判決附表所示之連動債（下稱系爭連動債）係百分之百保本
    ，故意以不實之事使上訴人陷於錯誤而為意思表示，且被上
    訴人公司就系爭連動債未善盡向上訴人報告淨值之注意義務
    ，致上訴人受有本金減損之損害，而依民法、信託法、信託
    業法、證券交易法、消費者保護法、證券投資信託及顧問法
    、證券投資信託事業管理規則等規定請求被上訴人給付上訴
    人葉正雄新臺幣(下同）350萬7,250元、上訴人葉廖三惠150
    萬2,250元、上訴人蔡雪芬 450萬8,750元；迨上訴本院審理
    時，上訴人明確表明其請求權基礎為民法第179條、第184條
    第1、2項、第535條及信託法第22條(見本院卷一第68頁至第
    74頁）；嗣於民國（下同）100年1月20日準備程序及同年4
    月20日言詞辯論時，復表明依民法第184條第 2項、第535條
    、信託法第22條、第23條為選擇合併之請求，而不再主張民
    法第184條第1項、第179條之法律關係（見本院卷一第262頁
    背面、本院卷二第253頁背面)，則本件除民法第184條第2項
    、第 535條、信託法第22條、第23條之訴訟標的法律關係外
    ，其餘訴訟標的已生撤回效力，本院自毋庸再予審究。
貳、實體方面：
一、上訴人主張：伊等於95年間至被上訴人江翠分行辦理定存時
    ，經上訴人公司之理財專員戴億存以被上訴人內部教育訓練
    使用之產品傳單所示方式，強調保本連動債有比定存更好之
    配息與保本性，向伊等推介被上訴人所銷售之連動債，並隨
    即交付信託總約定書，伊等因從未接觸風險性高之方案，當
    場亦無審閱合約內容之機會，因而陷於錯誤，並向被上訴人
    申購系爭連動債，戴億存明知伊等屬保守型投資人，竟未將
    系爭連動債內容、利率風險、信用風險、連結標的及不保本
    性質為任何說明或交伊等審閱，僅以口頭告知推銷為保本商
    品，鼓動伊等購買，顯與境外基金管理辦法第 5條、第40條
    第1項第1、2、3款、銀行辦理財富管理及金融商品銷售業務
    自律規範（下稱自律規範）第11條、第18條及中華民國信託
    業商業同業公會會員辦理特定金錢信託業務之信託報酬及風
    險揭露一致性規範（下稱信託一致性規範）第12條等保護他
    人之法令有違。再者，系爭連動債之原發行機構英文版契約
    書譯文有銷售限制及額外的銷售限制，被上訴人卻未提供伊
    等任何中英文之商品合約，且自95年6月起至97年4月止，被
    上訴人所寄發之對帳單均只列出原始本金，致伊等誤以為本
    金依然存在，直至97年5月伊等始知商品淨值僅剩百分之44
    ，被上訴人身為專業之金融業者，竟從未以任何方式告知系
    爭連動債之商品淨值，甚至跌破保本，致伊等錯失減少損失
    之補救機會，受有本金減損之損害，被上訴人顯未盡其善良
    管理人之注意義務，爰依民法第184條第 2項、民法第535條
    、信託法第22條及信託法第23條之規定，提起本件訴訟，求
    為判決：(一)被上訴人應給付上訴人葉正雄350萬7,250元，及
    自98年2月18日起至清償日止，按週年利率百分之5計算之利
    息；(二)被上訴人應給付上訴人葉廖三惠150萬2,250元，及自
    98年2月18日起至清償日止，按週年利率百分之5計算之利息
    ；(三)被上訴人應給付上訴人蔡雪芬450萬8,750元，及自98年
    2月18日起至清償日止，按週年利率百分之5計算之利息；(四)
    被上訴人應交付上訴人中英文合約、信託總約定書正本、提
    款憑證正本、購買憑證正本（帳戶資料、密碼）、損益資料
    正本、發行機構操作帳號、保管人姓名及資金流向暨財務報
    表；(五)前三項聲明，願供擔保請准宣告假執行。
二、被上訴人則以：上訴人葉正雄、蔡雪芬係於95年 6月23日與
    伊簽訂信託總約定書，成立信託契約關係，上訴人葉廖三惠
    則係於95年12月20日與伊簽訂信託總約定書，成立信託契約
    關係。兩造於信託契約關係成立後，伊依上訴人具體指示申
    購系爭連動債時，上訴人均已簽署「台新國際商業銀行簽署
    特定金錢信託投資國內外有價證券暨信託運用指示書」（下
    稱運用指示書）、特定連動債商品之「組合式商品暨連動債
    產品條件揭露檢查表」（下稱揭露檢查表）及特定連動債商
    品之「連動債券產品發行條件中文說明書」（下稱產品說明
    書），上開揭露檢查表中已載明伊公司辦理財富管理業務人
    員已依規範將商品相關內容及風險（含信用風險）等事項告
    知上訴人，且上開產品說明書亦已載明詳細之產品條件及各
    項風險，並於首頁揭示「本產品保證機構不保障100%本金返
    還」或「到期不保障本金100%返還之產品」等文字，是上訴
    人於申購系爭連動債時，業已確認充份審閱相關約定及認知
    連動債相關產品之各項約款、限制及相關風險，伊並無故意
    以不實之事實或訊息，使上訴人陷於錯誤而購買系爭連動債
    之情事。再者，伊於上訴人持有系爭連動債期間，已依信託
    一致性規範第12條及自律規範第18條規定，於官方網站揭露
    報價資料，並按月寄送信託對帳單，而信託對帳單自97年4
    月28日以後亦有揭露最近參考報價，且戴億存自95年10月18
    日起即曾不定時主動以電子郵件提供相關資訊予上訴人，是
    伊已善盡向上訴人報告最近參考報價（非淨值）之義務。又
    系爭連動債並非境外基金，自無管理辦法之適用，且自律規
    範係上訴人申購系爭連動債後所制定，亦無適用餘地。另民
    法關於「委任」之規定與「信託」之法律要件不同，兩造既
    成立信託契約，即無適用委任相關規定等語，資以抗辯。
三、原審為上訴人敗訴之判決，上訴人僅就原審駁回渠等請求被
    上訴人給付上訴人葉正雄188萬0,991元、葉廖三惠98萬6,68
    5元、蔡雪芬270萬5,162元，及均自98年2月18日起至清償之
    日止，按年息百分之五計算利息部分提起上訴，其餘則未聲
    明不服，則原審駁回上訴人其餘請求部分 (即請求被上訴人
    給付上訴人葉正雄 162萬6,259元、葉廖三惠51萬5,565元、
    蔡雪芬180萬3,588元，及均自98年 2月18日起至清償之日止
    ，按年息百分之五計算之利息，並給付中英文合約、信託總
    約定書正本、提款憑證正本、購買憑證正本（帳戶資料、密
    碼）、損益資料正本、發行機構操作帳號、保管人姓名及資
    金流向暨財務報表部分)， 已告確定。上訴人上訴聲明為：
    (一)原判決關於駁回上訴人後開第二項之訴部分廢棄。(二)上開
    廢棄部分，被上訴人應給付上訴人葉正雄188萬0,991元、葉
    廖三惠98萬6,685元、蔡雪芬270萬5,162元；及均自98年2月
    18日起至清償之日止，按年息百分之五計算之利息。(三)上訴
    人願供擔保，請准宣告假執行。被上訴人則於本院答辯聲明
    ：(一)上訴駁回。(二)如受不利判決，願供擔保，請准宣告免為
    假執行。
四、經查：上訴人分別於原判決附表所示之時間向被上訴人申購
    系爭連動債，且均於申購時，在運用指示書上關於委託人、
    被扣款人、委託人兼受益人處簽名，並在產品說明書及揭露
    檢查表上簽名等情，為兩造所不爭執，並有系爭連動債運用
    指示書、揭露檢查表及產品說明書等影本附卷可稽(見原審
    卷一第135頁至189頁)，並為兩造所不爭執，堪信此部分事
    實為真正；惟上訴人主張被上訴人提供不實訊息，致其等陷
    於錯誤而申購系爭連動債，且未善盡向上訴人報告淨值之注
    意義務，又違反保護他人之法律而構成侵權行為等情，則為
    被上訴人堅詞否認，並以前開情詞置辯，是本件應予審究之
    爭點厥為：(一)被上訴人是否故意以不實之訊息，致上訴人陷
    於錯誤而申購系爭連動債？(二)被上訴人是否未盡報告淨值之
    善良管理人注意義務？(三)被上訴人是否違反保護他人之法律
    而構成侵權行為？如有，其對上訴人應負之損害賠償責任為
    何？茲敘述如下：
  (一)被上訴人是否故意以不實之訊息，致上訴人陷於錯誤而申購
    系爭連動債？
    本件上訴人主張：被上訴人公司理財專員戴億存未將系爭連
    動債內容，利率風險、信用風險、連結標的及不保本性質為
    任何說明或交伊等審閱，僅以口頭告知推銷為保本商品，鼓
    動伊等購買，致伊等誤解系爭連動債契約之內容而予申購云
    云。被上訴人則辯稱：從未向上訴人推銷系爭連動債為保本
    商品，且系爭連動債之產品說明書首頁均揭示「到期不保障
    本金 100％返還」之意旨，並於內容詳細載明該產品條件及
    各項風險，包含最低收益風險、利率風險、信用風險、受連
    動標的影響之風險，而揭露檢查表亦載明伊公司已將系爭連
    動債商品之相關內容及風險告知上訴人，均經上訴人親自簽
    名確認，並無以不實訊息或誘導方式使上訴人陷於錯誤而申
    購系爭連動債等語。經查：
  1.觀諸上訴人親自簽名之揭露檢查表，已清楚註明上訴人所購
    買之系爭連動債為「到期保證機構不保障百分之百本金」；
    且同為上訴人親自簽名之產品說明書，亦於首揭標題右上方
    或左上方中標明「本產品保證機構不保障百分之百本金返還
    」，並於每頁最末欄註明「特定金錢信託投資國外有價證券
    具有風險，此一風險可能使本金發生虧損，委託人（投資人
    ）須自負盈虧。國外有價證券非本行存款，本行（受託銀行
    ）不保證投資本金無損亦不保證最低收益率」等語 (見原審
    卷一第137頁至189頁)； 而上開文句之文意清晰易懂，上訴
    人復多次簽名確認，衡情應無使上訴人陷於錯誤，致誤認渠
    等所購買之系爭連動債係屬百分之百保本投資之可能。證人
    即推薦系爭連動債予上訴人之被上訴人公司理財專員戴億存
    亦於原審證稱：「（問：97年10月間是否曾就本件連動債爭
    議親自向原告葉正雄道歉？是否曾向原告表示當初不知道連
    動債僅適合專業投資人？）基於情誼方面會對客戶委婉解釋
    ；我並沒有說當初不知道連動債僅適合專業投資人投資。以
    目前只要有簽署信託關係者，都是可以提供連動債商品的服
    務，這是我們財富管理辦法有相關規定」、「（問：當初有
    無告知不保本？被告公司提供之對帳單，有無按月列報淨值
    ？）我當初有告知不保本，對帳單是由總行信託部寄給客戶
    ，淨值部分，必須有賣才有銷售的價額，至於總行對帳單上
    是以「★」符號替代，如果有銷售價額就會有淨值數額，後
    來行政院金融監督管理委員會(下稱金管會)有規範應該顯示
    淨值價額且必顯示保本或不保本，有規範後，我們的對帳單
    都有顯示淨值及保本與否」等語(見原審卷三第 2頁反面)。
    而上訴人就其主張戴億存如何告知渠等所購買之連動債為百
    分之百保本，故意示以不實之事，使其陷於錯誤而為意思表
    示，及渠等如何誤解該連動債契約之內容，其意思表示內容
    有何錯誤等情，雖舉證人即在被上訴人公司連動債受害人自
    救會認識之鍾玲玲證述之內容為證（見原審卷三第 130頁至
    第 131頁）；惟證人鍾玲玲所購買連動債之分行、理財專員
    、標的均與上訴人不同，即使鍾玲玲確有未被告知其所購買
    者係高風險之不保本連動債等節，因契約關係乃分別存在於
    訂立契約之當事人間，亦無從遽認上訴人未被告知系爭連動
    債為不保本連動債，是鍾玲玲之證述尚不足為上訴人有利之
    認定。
  2.次查，系爭連動債產品說明書之內容已詳細載明該產品條件
    及各項風險，包含最低收益風險、提前贖回風險、利率風險
    、信用風險、受連動標的影響之風險，上訴人並於「本產品
    僅提供予專業之投資人，委託人（兼受益人）已充分閱讀本
    產品說明書及本產品主要風險，願簽名並確認同意接受本產
    品的相關交易條件（含費用、收益及損失計算方式等）及投
    資風險，委託人對本產品的相關交易條件及投資風險是否有
    意見？」之欄位勾選「無」，且親自簽名或併加蓋原留印鑑
    ；又於「委託人向本行提出預購書 /申購書後，即不得再以
    任何理由撤回或撤銷該筆預購或申購。本行已派專員解說產
    品內容及主要風險，副本（影本）已由本行理財專員當面轉
    交無誤」之欄位親自簽名或併加蓋原留印鑑，此有系爭連動
    債產品說明書在卷可佐 (見原審卷一第138頁至第153頁、第
    156頁至第162頁、第167頁至第189頁），尚難認被上訴人有
    未告知系爭連動債投資風險及未交付產品說明書之情事。上
    訴人雖主張：上訴人葉正雄及葉廖三惠均為自耕農、低學歷
    ，又有老花眼，不疑戴億存所言，遂僅於勾選處簽名處蓋章
    ，其餘地方皆非其所勾選、填載云云。惟查：上訴人葉正雄
    、葉廖三惠係上訴人蔡雪芬之公、婆，再觀諸原判決附表所
    示上訴人購買系爭連動債之時間，在上訴人蔡雪芬於95年6
    月23日購買如原判決附表所示編號4號「點日成金2」連動債
    後，上訴人葉正雄旋即於同年 6月26日購買如原判決附表所
    示編號 1之同檔連動債，上訴人等3人更於96年4月18日同時
    購買如原判決附表所示編號 2、3、5號之同檔「日本房地產
    龍頭連動債」；且證人戴億存亦於原審證稱：「原告葉正雄
    、葉廖三惠是蔡雪芬的公婆，我們是由蔡雪芬才認識原告葉
    正雄、葉廖三惠，後來兩位才到我們銀行開戶，兩位根本沒
    有做過存款，自始就是要做財富管理，原告葉正雄、葉廖三
    惠都是跟著蔡雪芬做的。口頭上會告訴客戶這是不保本的連
    動債．．．我當初是三個人同時在場一起解說，我是用國語
    解說，中途有穿插閩南語，因為原告葉正雄使用閩南語，我
    幾乎用中文解說」等語(見原審卷三第 3頁)，足認上訴人葉
    正雄及葉廖三惠均係跟著上訴人蔡雪芬之投資標的來申購系
    系連動債。而上訴人蔡雪芬為大學畢業學歷，且唸國際貿易
    科系等情，業據其自承在卷(見本院卷一第 104頁背面)，是
    縱認上訴人主張上訴人葉正雄及葉廖三惠均為低學歷而較難
    理解所購買之金融商品內容之情屬實，仍有上訴人蔡雪芬可
    供諮詢，尚難以上訴人葉正雄與葉廖三惠均為低學歷及老花
    眼等理由，逕認被上訴人公司理財專員未善盡風險告知之義
    務。
  3.上訴人雖再主張：伊等並非專業投資人，被上訴人顯將不適
    合之產品(即系爭連動債)推銷上訴人購買云云。惟查：上訴
    人分別於95年6月23日(葉正雄、蔡雪芬)、95年12月20日(葉
    廖三惠)與被上訴人簽訂信託總約定書，而成為被上訴人信
    託財產管理之客戶，此有上訴人親自簽名之開戶業務申請書
    影本3份及信託總約定書節本附卷足稽(見原審卷二第115 頁
    至120頁)。證人戴億存於原審亦證稱：「（問：就證人的認
    知，連動債是否能賣給非專業的投資人？）連動債是金融商
    品，銀行可以賣給財富管理的客戶，我們會做風險的評估」
    、「（提示原證五，照評量表，原告葉廖三惠是保守型投資
    者，希望本金不會有損失，為何還推薦不保本的連動債？）
    我們有問題問客戶，客戶也會回填，就原告葉廖三惠部分，
    風險評估是三，買的連動債風險是四，所以還要另外加簽聲
    明書，表示知道這個風險」、「當初是蔡雪芬在銀行有存款
    ，經過櫃員轉介，才由我們提供財富管理的服務」、「（
    本件高風險的連動債，就原告的知識水準，能否了解？）這
    部分，我認識原告葉正雄及葉廖三惠是經過蔡雪芬介紹，產
    品是經由蔡雪芬向原告葉正雄及葉廖三惠說明有哪些產品，
    當要簽單時，我們有檢核表，我們也會向當事人說明，所有
    文件都在行內簽立」等語（見原審卷三第3頁至第4頁)，並
    有上訴人等3人分別親自簽名之客戶投資風險屬性評量表、
    上訴人葉廖三惠另簽立之風險差異條款約定書等影本在卷可
    參(見原審卷一第216頁、卷二第153頁至154頁、卷一第289
    頁)，堪認符合95年6月30日中華民國銀行商業同業公會全國
    聯合會(下稱銀行公會)函請金管會核定修正「銀行辦理財富
    管理業務作業準則」第2條第5項「銀行應依客戶投資屬性及
    風險承受等級，配合個別商品或投資組合之風險類別，銷售
    或推介其適合之商品或投資組合。此外，並應建立例外處理
    機制，若客戶執意投資之商品或投資組合，其風險等級較客
    戶風險承受度為高者，應請客戶另行簽署聲明書，銀行並得
    視實際狀況拒絕客戶之投資申請。」之規範內容(見原審卷
    一第287頁至288頁)。至上訴人雖提出97年10月24日上訴人
    蔡雪芬與戴億存之錄音譯文中關於「蔡雪芬：沒有，他們都
    獨自來的喔！」、「戴：對啊！沒錯啊！」等語(見本院卷
    二第175頁)，主張戴億存自承上訴人葉正雄及葉廖三惠2人
    係未在上訴人蔡雪芬陪同下，獨自前往被上訴人公司，而被
    上訴人未善盡風險告知義務云云。惟細譯上開錄音譯文上下
    文內容，可知幾乎是上訴人蔡雪芬自己說話之內容，而戴億
    存之陳述一直為上訴人蔡雪芬所打斷，自不能僅由戴億存回
    應時之隻字片語，遽認戴億存係完整表達上訴人葉正雄及葉
    廖三惠均係獨自到被上訴人公司申購系爭連動債之意涵，則
    上開錄音內容尚無從為上訴人有利之認定。
  4.末查，上訴人除於原判決附表所示之時間向被上訴人申購系
    爭連動債外，其間上訴人蔡雪芬分別於95年10月23日、95年
    11月27日、95年12月19日、96年2月15日、96年5月15日向被
    上訴人購買「娛樂大亨」、「金融大亨2」、 「現金之王」
    、「娛樂旋風」、「綠色奇蹟」等多筆連動債；上訴人葉正
    雄、葉廖三惠亦跟著於95年12月21日向被上訴人購買「現金
    之王」連動債，屆期均贖回本金等情，有上開連動債購買明
    細表、上訴人購買上開連動債所簽署之運用指示書、揭露檢
    查表、產品說明書等影本在卷可佐（見原審卷二第 9頁至10
    頁、第32頁至114頁）， 並為上訴人所不爭執，自堪信為實
    在。觀諸上訴人購買上開到期贖回本金之多筆連動債所簽署
    之運用指示書、揭露檢查表、產品說明書等文件內容均與系
    爭連動債相同，且上訴人蔡雪芬亦自承：以前買的連動債本
    金有拿回來，所以不曾懷疑等語(見本院卷一第104頁背面)
    。可見上訴人就渠等購買之連動債商品中，僅就系爭虧損本
    金之連動債主張不了解何謂連動債及被上訴人以不實之訊息
    使其購買，而就系爭連動債以外所購買已取回本金之連動債
    部分卻未為相同主張，反享有拿回本金及獲取盈餘之利益，
    實難認被上訴人有何以不實訊息，使上訴人陷於錯誤而購買
    系爭連動債之情事。此外，上訴人就其主張被上訴人告知系
    爭連動債為百分之百保本商品，及被上訴人如何以不實訊息
    致渠等如何誤解系爭連動債內容而予購買等情，復未能提出
    其他證據以實其說，則上訴人此部分主張，自難憑採。
  (二)被上訴人是否未盡報告淨值之善良管理人注意義務？
    上訴人主張：被上訴人寄送給伊等之對帳單僅標示本金，從
    未顯現過投資標的之損益，亦無網站公告或其他可供伊等瞭
    解投資損益之資訊提供，使伊等一直認為投資之本金未變動
    ，而無從為任何投資之判斷，致蒙受重大損失，被上訴人顯
    未盡報告淨值之善良管理人注意義務，而有違反信託法第22
    條、第23條及民法第 535條之規定云云。被上訴人則辯稱：
    連動債為次級市場商品，僅有「最近參考報價」，並無「損
    益」或「淨值」等概念；在上訴人自95年6月至98年7月申購
    並持有系爭連動債期間，伊皆按月寄送信託對帳單予上訴人
    ，並於官方網站揭露系爭三檔連動債之相關報價資料，而伊
    公司理財專員戴億存自95年10月18日起，即曾不定時主動以
    電子郵件寄送系爭三檔連動債（含上訴人申購之其他檔連動
    債）之相關資訊至上訴人蔡雪芬之電子郵件信箱，故伊已善
    盡向上訴人報告「最近參考報價」（非淨值）之義務，並無
    違反善良管理人之注意義務等語。經查：
  1.依94年12月27日金管會銀局（四）字第 09480116890號函示
    ：「．．．信託業辦理特定金錢信託投資國外連動式債券，
    請確實提供客戶相關商品說明，及於受託投資後依契約約定
    提供成交通知書及『定期報告』，並於『網站揭露報價資料
    』．．．」(見本院卷一第180頁)， 及中華民國信託業商業
    同業公會(下稱信託公會)於96年 4月18日修正之信託一致性
    規範第12條規定：「．．．信託業辦理特定金錢信託投資連
    動債券或結構型商品，應於受託投資後依信託約定提供成交
    通知書及『定期報告』，並於『網站揭露報價資料』．．．
    」等內容(見本院卷一第86頁)，對照銀行公會97年 4月28日
    全風字第1259號函修正之自律規範第18條第三項「行銷過程
    控制」第(四)款新增「．．．銀行應於網站揭露結構型商品最
    近參考報價。除與客戶另有約定外，應於每月客戶『對帳單
    上揭露最近參考報價』．．．」之規定(見原審卷二第138頁
    背面)，可知在97年4月28日前，辦理連動債之信託業僅須「
    定期報告」，及於「網站揭露報價資料」；迄97年 4月28日
    以後，始有必須於每月對帳單揭露報價資料之規範。而被上
    訴人已按月寄送對帳單予上訴人，並於網站揭露報價資料，
    此有上訴人自95年7月至98年7月間於其網站揭露關於系爭連
    動債之商品市價查詢等影本在卷可參(見本院卷一第206頁至
    233頁)。雖被上訴人於97年 4月28日前寄送之對帳單並無報
    價資料；惟依上訴人提出被上訴人於96年11月、97年 1月、
    97年2月及97年3月間寄送之對帳單(非補發之對帳單)均載明
    ：「所有連動債券提前贖回價格須以債券經理機構提供之報
    價為依據，若您欲了解本債券最新參考市值、連結標的等相
    關資訊，可至本行網站（理財中心─結構型商品）查詢，或
    透過您所屬的理財專員或財務顧問取得相關資訊」等語 (見
    本院卷一第174頁、第176頁、第178頁、第87頁)；可知被上
    訴人已將系爭連動債之報價資料揭露於網站，並定期通知上
    訴人上網查詢或向所屬理財專員查詢，且上訴人亦不爭執被
    上訴人自97年 4月28日起寄送之對帳單均有報價資料之情，
    自難認被上訴人有何違反定期報告及揭露報價資料相關規範
    之情事。
  2.上訴人雖主張：依被上訴人於原審提出其補發之對帳單所示
    （被證35，見原審卷二第12頁至30頁），其上均有系爭連動
    債96年間參考市值，足見被上訴人自始即有連動債之價值變
    動資訊卻未提供給上訴人，顯有刻意隱瞞投資資訊之情事云
    云。惟查：上訴人知悉系爭連動債為不保本商品，業如前述
    ，則上訴人原得於系爭連動債未到期前預期該連動債或有盈
    餘，或有虧損，而得依被上訴人定期通知之對帳單上網查詢
    或向理財專員詢問，即能得知系爭連動債之報價資料；然上
    訴人從未詢問被上訴人公司之理財專員，亦從未對於系爭連
    動債之對帳單表示異議或疑義，則縱令上訴人主張其一直認
    為本金未變動之情屬實，仍屬上訴人本身誤解所致，尚難認
    被上訴人有何隱匿風險之情事。況被上訴人公司之理財專員
    戴億存自95年10月18日起，即曾不定時以電子郵件寄送系爭
    三檔連動債（含上訴人申購之其他檔連動債）之連動標的漲
    跌、提前到期等相關資訊至上訴人蔡雪芬提供之「cy000000
    00@sparqnet.net」電子郵件信箱，此有被上訴人提出電子
    郵件之相關內容影本附卷可稽（見本院卷二第13頁至157頁
    ）；其中96年10月5日之電子郵件已表明系爭「點日成金2」
    連動債之參考市價及已觸發不保本條款之訊息（見本院卷二
    第49頁），而97年3月17日更提供系爭「點日成金2」、「日
    本房地產龍頭」連動債於97年3月14日之連動標的表現及已
    觸發不保本條款之訊息(見本院卷二第60頁)；雖上訴人蔡雪
    芬否認收受上開電子郵件，然亦自承該電子郵件信箱帳號為
    伊老公所有等語(見本院卷二第159頁)。而以目前電子通訊
    技術發達、普及，只要帳號正確，衡情應無不能收受電子郵
    件之理。上開電子郵件信箱帳號縱為上訴人蔡雪芬之夫所有
    ，然既經上訴人蔡雪芬提供予戴億存作為聯繫管道，則戴億
    存以該郵件寄發相關訊息，堪認被上訴人已盡報告訊息之善
    良管理人注意義務。此外，上訴人對於其主張被上訴人有未
    報告淨值及隱匿風險等未盡善良管理人注意義務之情事，復
    未能提出其他證據以實其說，自難憑採。
  (三)被上訴人是否違反保護他人之法律而構成侵權行為？
    上訴人主張：被上訴人未盡善良管理人之注意義務，以詐欺
    隱瞞方式銷售系爭連動債，復未於對帳單提供參考報價，致
    上訴人未能適時掌握投資訊息，受有投資本金之損失，被上
    訴人顯然違反境外基金管理辦法第40條第1項第1、2、3款及
    第 5條、自律規範第11條及第18條之客戶適格性審查、信託
    一致性規範第12條等保護他人之法律而構成侵權行為云云。
    被上訴人則辯稱：系爭連動債並非境外基金，故銀行辦理特
    定金錢信託業務受託投資國外連動債，並無境外基金管理辦
    法相關規定之適用；又自律規範於96年10月19日始由銀行公
    會制訂，而上訴人於原判決附表所示之時間向伊公司申購系
    爭連動債時，自律規範尚未制訂公布，顯無適用餘地；再者
    ，伊已依相關規範定期報告，並在網站揭露報價資料，且自
    97年 4月28日於每月寄送之對帳單揭露最近參考報價，亦無
    違反信託一致性規範等語。經查：
  1.民法第184條第2項所謂保護他人之法律，係指一切以保護他
    人為目的之法律規範而言。自律規範第 1條即揭示該規範係
    由銀行公會制訂、報請金管會備查，以落實主管機關有關銀
    行辦理財富管理及金融商品銷售業務之規定。可見自律規範
    係屬銀行內部效力之規範，即使有保障客戶權益之目的，仍
    非屬民法第184條第2項所謂保護他人之法律。縱認係屬保護
    他人之法律，自律規範於96年10月19日始經銀行公會制訂(
    見本院卷一第234頁至237頁)，其後分別於97年4月28日、98
    年1月8日修正(依序見原審卷二第134頁至139頁、第255頁至
    260頁)，而上訴人所主張自律規範第11條關於建立客戶開戶
    確認及資料變更覆核機制等客戶帳戶作業，及第18條關於確
    認客戶具備相當之投資專業或財務能力，並足以承擔該商品
    風險之客戶適格性審查等規定，均屬97年 4月28日增訂之條
    文(見原審卷二第136頁背面至第138頁)，且俱為規範金融機
    構於連動債申購交易前應遵守之相關事項，然上訴人早於原
    判決附表所示之95年6月23日至96年6月28日間即向被上訴人
    申購系爭連動債，自無從要求被上訴人溯及適用上訴人所主
    張於97年 4月28日增訂之自律規範第11條、第18條中關於申
    購交易前應遵守之規定。至97年 4月28日修正之自律規範第
    18條第三項「行銷過程控制」第(四)款新增「銀行應於網站揭
    露結構性商品最近參考報價，除與客戶另有約定外，應於每
    月客戶對帳單上揭露最近參考報價．．．」之規定（見原審
    卷二第138頁背面)，被上訴人已自97年 4月28日起，將相關
    「最近參考報價」資料揭露於每月寄送之對帳單，亦為上訴
    人所不爭執，自難認被上訴人有何違反自律規範第11條、第
    18條規定之情事。
  2.上訴人雖主張96年 4月18日信託公會修正信託一致性規範第
    12條明訂：「信託業辦理特定金錢信託投資連動債或結構型
    商品，應於受託投資後依契約約定提供成交通知書及定期報
    告，並於網站揭露報價資料，提供客戶市價評估及提前解約
    之參考報價資訊」(見本院卷一第86頁)，而被上訴人按月寄
    送之對帳單迄97年 3月間為止，仍僅顯示系爭連動債之「買
    時價格」及「參考匯率」，而未揭露該連動債之損益及淨值
    ，顯有未盡善良管理人之注意義務及違反保護他人之法律云
    云。惟查：依信託一致性規範第 1條規定，可知該規範係由
    信託公會所制訂，以便信託業辦理特定金錢業務時，就商品
    、風險相關資訊之揭露有所遵循，僅屬信託業內部效力之規
    範，揆諸前開說明，應非屬民法第184條第2項所謂保護他人
    之法律。縱認係屬保護他人之法律，96年 4月18日修正之信
    託一致性規範第12條僅規定信託業辦理連動債時，必須定期
    報告，且於網站揭露報價資料，並未規定定期報告之內容必
    須包含損益、淨值或報價資料；而被上訴人已按月寄送對帳
    單予上訴人，並於網站揭露報價資料，並依97年 4月28日修
    正之自律規範第18條第三項「行銷過程控制」第(四)款之規定
    ，自97年 4月28日起寄送之對帳單均有報價資料，而無違反
    善良管理人之注意義務等情，已如前述，亦難認被上訴人有
    何違反信託一致性規範第12條規定之情事。
  3.末查，被上訴人並未以詐欺、隱瞞方式銷售系爭連動債，亦
    無未盡善良管理人注意義務之情事，已如前述，則不論系爭
    連動債之銷售是否有境外基金管理辦法之適用，均難認被上
    訴人有何違反境外基金管理辦法第40條第1項第1、2、3款及
    第 5條規定之情事，遑論有違反保護他人之法律。此外，被
    上訴人已於系爭連動債之產品說明書首頁揭示「到期不保障
    本金 100％返還」之意旨，並於內容詳細載明該產品條件及
    各項風險，包含最低收益風險、利率風險、信用風險、受連
    動標的影響之風險，並作產品風險等級分類及客戶投資風險
    屬性評量，並將系爭連動債之相關內容及風險告知上訴人，
    且經上訴人親自簽名確認於揭露檢查表，並無以不實訊息或
    誘導方式使上訴人陷於錯誤而申購系爭連動債等情，均如前
    述，亦難認被上訴人有何違反「銀行辦理財富管理業務應注
    意事項」、「銀行辦理財富管理業務作業準則」、「銀行辦
    理衍生性金融商品業務應注意事項」等規定之情事。是上訴
    人主張被上訴人違反保護他人之法律而構成侵權行為，應就
    渠等購買系爭連動債之本金損失負損害賠償責任云云，即無
    可採。
五、綜上所述，上訴人主張被上訴人提供不實訊息致渠等申購系
    爭連動債，又未盡善良管理人之注意義務，且違反保護他人
    之法律而構成侵權行為云云，均不足採；被上訴人抗辯未以
    詐欺方式銷售系爭連動債，且已盡善良管理人之注意義務，
    並未違反保護他人之法律等語，尚屬可信。從而，上訴人主
    張依民法第184條第2項、民法第 535條、信託法第22條及信
    託法第23條之規定，請求被上訴人分別給付上訴人葉正雄35
    0萬7,250元、上訴人葉廖三惠150萬2,250元、上訴人蔡雪芬
    450萬8,750元，及均自98年 2月18日起至清償日止，按週年
    利率百分之5 計算之利息，均無理由，不應准許。原審就此
    部分為上訴人敗訴之判決，並駁回其假執行之聲請，並無不
    合。上訴意旨指摘原判決此部分不當，求予廢棄改判，為無
    理由，應予駁回。
六、本件為判決基礎之事證已臻明確，本院經逐一審酌兩造歷審
    所提其餘攻擊、防禦方法及援用之證據，均與前開論斷結果
    無礙，爰不再一一論述，併此敘明。
七、據上論結，本件上訴為無理由，依民事訴訟法第449條第1項
    、第78條、第85條第1項但書，判決如主文。
中    華    民    國    100    年    5    月    11    日
                  民事第十九庭
                      審判長法  官  魏麗娟
                            法  官  李媛媛
                            法  官  吳麗惠
正本係照原本作成。
上訴人如不服本判決，應於收受送達後20日內向本院提出上訴書
狀，其未表明上訴理由者，應於提出上訴後20日內向本院補提理
由書狀（均須按他造當事人之人數附繕本）上訴時應提出委任律
師或具有律師資格之人之委任狀；委任有律師資格者，另應附具
律師資格證書及釋明委任人與受任人有民事訴訟法第466條之1第
1項但書或第2項（詳附註）所定關係之釋明文書影本。如委任律
師提起上訴者，應一併繳納上訴審裁判費。
中    華    民    國   100    年    5     月    12    日
                            書記官  吳碧玲
附註：
民事訴訟法第466條之1（第1項、第2項）：
對於第二審判決上訴，上訴人應委任律師為訴訟代理人。但上訴
人或其他法定代理人具有律師資格者，不在此限。
上訴人之配偶、三親等內之血親、二親等內之姻親，或上訴人為
法人、中央或地方機關時，其所屬專任人員具有律師資格並經法
院認為適當者，亦得為第三審訴訟代理人。